【裁判字號】    95,訴,1637
【裁判日期】    950920
【裁判案由】    毒品危害防制條例
【裁判全文】
臺灣臺中地方法院刑事判決              95年度訴字第1637號
公  訴  人  臺灣臺中地方法院檢察署檢察官
被      告  丙○○
                    現另案於臺灣臺中監獄執行中
指定辯護人  丁○○  本院公設辯護人
上列被告因毒品危害防制條例案件，經檢察官提起公訴（95年度
偵字第3712號），本院判決如下：
    主  文
丙○○連續販賣第一級毒品，處有期徒刑捌年；犯罪所得新臺幣
捌仟元沒收，如全部或一部不能沒收時，以其財產抵償之。又販
賣第二級毒品，處有期徒刑肆年陸月；犯罪所得新臺幣壹仟元沒
收，如全部或一部不能沒收時，以其財產抵償之。應執行有期徒
刑拾貳年；犯罪所得合計新臺幣玖仟元沒收，如全部或一部不能
沒收時，以其財產抵償之。
    事  實
一、丙○○前因違反肅清煙毒條例等案件，經臺灣高等法院臺中
    分院於民國84年2 月21日以83年度上訴字第4461號分別判處
    有期徒刑3 年4 月、10年，應執行有期徒刑12年2 月，及曾
    因犯詐欺案件，經本院於84年8 月12日以84年度易字第222
    號判處有期徒刑1 年8 月確定，合併應執行有期徒刑13年6
    月，於90年1 月10日因縮短刑期假釋出獄（保護管束期滿日
    為96年7 月23日），嗣假釋經法院撤銷，於95年8 月4 日入
    監續服殘刑有期徒刑6 年6 月13日（不構成累犯）。
二、丙○○（綽號「年長」、「大仔」、「多歲」）於上述保護
    管束期間，仍不知悔改向上，明知海洛因及甲基安非他命分
    別屬毒品危害防制條例第2 條第2 項第1 款、第2 款所稱之
    第一級毒品、第二級毒品，依法不得持有、販賣，竟基於販
    賣第一級毒品以營利之概括犯意及基於販賣第二級毒品以營
    利之犯意，以其所使用之0000000000號行動電話作為聯絡工
    具，事先約定購買毒品之種類、數量及交易地點之方式，於
    下列時間、地點，先後販賣第一級毒品海洛因予乙○○、甲○○二人施用，及販賣第二級毒品甲基安非他命予戊○○施
    用，合計販售所得新台幣（下同）8,000 元。詳情如下：
  (一)先於95年1 月間，在臺中市○○路164 號「廣擎天大樓」樓
    下，以每小包1,000 元之價格，連續4 次將海洛因販賣予乙○○施用，丙○○販售所得4,000 元。
  (二)復於95年1 月25日20時許（第一次每小包2,000 元）、同年
    月26日中午12時許及同年月27日上午10時許（後二次每小包
    1,000 元），在上開大樓樓下，以每小包1,000 元至2,000
    元不等之代價，連續3 次將海洛因販賣予甲○○施用，丙○○販售所得4,000 元。
  (三)再於95年1 月26日下午2 時許，在相同地點，以1,000 元之
    代價，將1 小包甲基安非他命（起訴書誤載為安非他命）販
    賣予戊○○施用，丙○○販售所得1,000 元。
三、經警方聲請對丙○○等人之聯絡電話監聽後，於95年2 月17
    日上午11時50分許，前往丙○○位在台中市○○路164 號14
    樓11室租處搜索，並扣得附表所示之物。
四、案經臺中縣警察局移送臺灣臺中地方法院檢察署檢察官偵查
    起訴。
    理  由
壹、程序方面：
一、按被告以外之人於偵查中向檢察官所為之陳述，除顯有不可
    信之情況者外，得為證據，刑事訴訟法第159 條之1 第2 項
    定有明文。經查證人乙○○、甲○○及戊○○於臺灣臺中地
    方法院檢察署檢察官訊問時，渠等向檢察官所為之證詞陳述
    被告販賣毒品之情節，與監聽內容大致相相同，又無顯有不
    可信之情況，且與本案待證事實相關，爰依刑事訴訟法第15
    9 條之1 第2 項規定，渠等證言應有證據能力。
二、次按被告以外之人於檢察事務官、司法警察官或司法警察調
    查中所為之陳述，與審判中不符時，其先前之陳述具有較可
    信之特別情況，且為證明犯罪事實存否所必要者，得為證據
    ，刑事訴訟法第159 條之2 定有明文。又司法警察並無命證
    人具結之權利，司法警察詢問證人，並未準用具結之相關規
    定，證人於警察機關前之虛偽陳述，亦無偽證刑責之追訴問
    題（刑法第168 條、刑事訴訟法第196 條之1 參照），是證
    人於司法警察調查中之陳述，並無具結問題，僅受上開傳聞
    法則之限制而已。因此，本件證人乙○○於警詢及偵查中已
    明確證述被告連續販賣第一級毒品之犯行明確，於本院審理
    中則翻異前詞否認此事，是其於上開警詢中之供述與本院審
    理時之證述，已有前後陳述不一致符之情形存在，本院認其
    於上開警詢時（95年3 月15日）之證述距離被告販賣海洛因
    之時間較近，證人當時記憶自較深刻，可立即反應所知，不
    致因時隔日久而遺忘案情，且較無來自被告在場之壓力，亦
    無為迴護被告而事後串謀之可能，且於製作上開警詢筆錄之
    過程中，員警並無任何強暴、脅迫、恐嚇、詐欺或其他不正
    方式訊問之情形，況且其上揭警詢之陳述與其嗣後於檢察官
    偵訊時證述情節內容大致相同，是以證人乙○○於警詢時之
    陳述，確係出於任意性，未受其他外部情形之干擾，洵堪認
    定。綜上證人乙○○於警詢中陳述客觀上應具較可信之特別
    情況，且亦為證明犯罪事實存否所必要，故依上揭規定，證
    人乙○○於警詢時之陳述得為證據，自有證據能力。
貳、實體方面：
一、訊據被告丙○○固坦承警方於前揭時、地所查獲附表所示之
    扣案物之事實不諱，惟矢口否認有何販賣第一級毒品海洛因
    、販賣第二級毒品甲基安非他命之犯行，辯稱：我不認識乙○○、甲○○、戊○○，並沒有販賣毒品給他們。乙○○可
    能因為被警察抓到，警察叫他來咬我，是不是如此我不清楚
    ，因為我不認識這個人。警方所查扣的東西，是一個叫阿富
    的人所有。如果我販賣毒品如此密集，為何不當場逮捕我，
    乙○○等人是為了脫罪才指認我云云。經查：
  (一)被告販賣第一級毒品海洛因予乙○○部分：
  (1)證人乙○○於本院審理中否認曾連續向被告購買海洛因之事
    實，惟依其於警詢中陳稱：我強制戒治出監後所施用的海洛
    因是向一位綽號「大仔」男子購買的，購買過大約4 至5 次
    ，正確次數記不清楚。我都是去「大仔」住處台中市省立台
    中醫院對面民權路上一棟廣擎天大樓大門旁交易毒品。「大
    仔」的真實姓名、年籍我不知道，他的聯絡電話是0000000
    000 。警方所提示編號1 至6 號相片中，經我指認編號5 的
    男子丙○○就是「大仔」。我每次以1,000 元至2,000 元不
    等價錢，向丙○○購買海洛因1 小包等語甚詳（見95年度偵
    字第3712號卷第29至第31頁）。參以證人乙○○所使用家中
    0000000000號電話，確實分別於95年1 月26日上午8 時46分
    7 秒至32秒，撥打電話予被告所使用之0000000000號行動電
    話，向被告購買海洛因，由被告接聽，雙方約定交易毒品種
    類、數量、時間、地點。彼等對話如下：B （乙○○）問：
    大仔，有零散的嗎？A （被告）答：有一些而已，你要多少
    ？B 答：1,000 元。A 答：好啦！我們在……園仔好嗎？」
    ；及同年月28日上午9 時19分25秒，證人乙○○以上述電話
    撥打被告所使用上述行動電話，購買毒品，渠等對話如下：
    B （被告）答：喂。A （乙○○）問：「大仔」你那邊有一
    張嗎？B 答：都沒有了。A 答：好啦等節，此有被告所使用
    0000 0000 00號行動電話之監聽譯文一份在卷可稽（見95年
    度偵字第37 12 號卷第34至第31頁）。且證人乙○○經警方
    於95年3 月15日採集其尿液送驗結果，確呈鴉片陽性反應一
    節，亦有中山醫學大學附設醫院檢驗科藥物檢測中心尿液檢
    驗報告一紙在卷（見95年度偵字第3712號卷第52頁）可參。
    由此可知，證人乙○○之警詢陳述具有特別之可信性，亦為
    證明被告販賣毒品之必要事證。
  (2)又依據證人乙○○於偵查中證稱：我從95年1 月初開始打過
    4 、5 次海洛因，最近一次約95年3 月10日左右，約每隔2
    、3 日施用一次。我施用毒品的來源，是一月時向一個叫「
    老大」（即「大仔」）的人買的，買了約4 次。警卷照片中
    編號五的人就是「老大」，我看照片約有百分之八十的把握
    ，看到本人一定認得出來，「老大」很老約六、七十歲，很
    像照片編號五的人。「老大」的電話是0000000000，我打過
    4 、5 次電話給他所以記得。我通常都用我家的電話打給他
    ，不然就是用公共電話打。95年1 月26日上午8 時46分，我
    用家中0000000000電話打給「老大」，我當時問他有無零散
    的，我記得這次他說有，我說我要1,000 元。因為我只吃海
    洛因，所以我說1,000 元，「老大」就知道，我與「老大」
    約在他住的廣擎天大樓樓下，地點是在柳川西路與民權路口
    。第2 次是在1 月28日上午9 時19分，我再打電話給「老大
    」，但「老大」說他沒有了。另外三次都在一、二月間，地
    點都在廣擎天大樓，我都買約1,000 元的海洛因。我有時會
    用公共電話打等語（見95年度偵字第3712號卷第55頁至第57
    頁）綦詳。雖證人乙○○於本院審理時未明確證實向被告購
    買海洛因施用之事實，惟依其證稱：我從95年1 月左右到2
    、3 月有施用海洛因。我所施用的海洛因是透阿輝的介紹，
    向「老大」買的。我都打電話向「老大」買，我有用家裡電
    話或公用電話打給他。（問：剛剛你說000000 00 是你的電
    話，這隻電話曾經在95年1 月26日有撥打0000000000，是否
    由你撥打的？「提示並告以要旨」）好像是。（問：為何要
    打這通電話？）不記得了。（問：電話中有提到，老大有沒
    有零散的，對方說有一些，他問你要多少，你回答說1,000
    元，好，我們在園仔好嗎？基地台在民權路135 號，是否這
    是你和對方買毒品的電話？）是的。（問：是否記得在檢察
    官那邊有作證，說你和警訊中編號5 即被告買毒品的，就是
    這個「老大」，大約六、七十歲，並說他的電話就是000000
    0000，且你打過很多次電話，所以已經背了號碼，還約在臺
    中市○○路164 號「廣擎天大樓」樓下買毒品，都是在95年
    1 、2 月間，每次都買1,000 元，大約買了4 、5 次，其中
    95年1 月26日通聯紀錄的電話，是你向被告購買第一級毒品
    海洛因等話，有何意見？「提示並告以要旨」）這些是我在
    偵查中說的沒錯，我是說和照片編號5 很像。（問：偵查中
    有無人教你這樣講？）沒有等語（見本院審理卷第93頁至第
    97頁）以觀，證人乙○○於警詢及偵查中因被告未在場，較
    無利害關係及人情壓力之考量，彼時之證述顯係出於自由意
    識所為，且距離案發時間較接近，記憶較清晰，故其證述應
    相較本院審理中所言可信。是以，證人乙○○於警詢及偵查
    中之證述，應與事實相符，應堪採信。
  (3)對於被告販賣海洛因予證人乙○○之次數，證人乙○○於警
    詢陳述係4 、5 次，而偵查中則證稱係4 次，販賣予證人乙○○之價錢，證人乙○○於警詢陳稱係每次1,000 元至2,00
    0 元不等，偵查中則證述每次約1,000 元，本諸罪疑惟輕之
    原則，實際販賣次數，應認定為最少之4 次，每次為1,000
    元，較有利於被告。再者，被告販賣海洛因予證人乙○○之
    價格，每次為1,000 元，販賣4 次，合計獲利應為4,000 元
    。
  (二)被告販賣第一級毒品海洛因予甲○○部分：
  (1)證人甲○○於偵查中證述：（問：0000000000誰的電話？）
    是我家裡的電話。（問：95年1 月25日下午8 時許是否向丙○○拿「二張」的海洛因？）有。我和他拿了2,000 元，地
    點都在丙○○的家樓下，就是廣擎天大樓。（問：95年1 月
    26日中午處理一？）有，就是我和他拿1,000 元海洛因的意
    思，地點都是廣擎天。（問：95年1 月27日上午10時許麻煩
    一？）拿1,000 元的意思。（問：能否指認丙○○「提示警
    卷內照片」？）就是編號5 。（問：前後拿幾次？）前後約
    有10次。（問：你剛剛不是說4 、5 次？）我以為是有被錄
    到的。（問：交易10次的時間、地點？）我是在95年1 、2
    間，前後拿了10次，每次約1,000 元至2,000 元，地點都在
    廣擎天等語甚明（見95年度偵字第3712號卷第60至第61頁）
    。參以證人甲○○使用家中0000000000號電話，確曾3 次撥
    打被告所使用之0000000000號行動電話，向被告購買海洛因
    ，由被告接聽，雙方約定交易毒品種類、數量、時間、地點
    ，其詳情時間、對話內容如下：於95年1 月25日下午7 時
    38 分55 秒，A （被告）答：喂。B （甲○○）答：喂，年
    長的，壽「台語發音」……。A 答：怎樣？你回來囉。B 答
    ：對啊，我先跟你拿2 張。A ：那你過來啊。B ：現在嗎？
    你那邊現在不用等喔？A ：不用啦！B ：是嗎？A ：對。B
    ：好，我現在過去。於95年1 月26日下午12時16分28秒，
    A （被告）答：喂。B （甲○○）答：大仔，我是「壽仔」
    。A ：好，怎樣？B ：處理1 可以嗎？A ：喔。B ：自己上
    （樓）去，還是怎樣？A ：好，起來啊。B ：好。於95年
    1 月27日上午10時38分24秒，A （被告）答：喂。B （甲○○）答：喂大仔我「壽仔」。B ：怎樣。A ：麻煩1 。B ：
    好啊。A ：我馬上過去。此有被告所使用0000000000號行動
    電話之監聽譯文一份在卷（見95年度偵字第37 12 號卷第19
    頁至第23頁）可稽。且證人甲○○經警方於95年3 月9 日採
    集其尿液送驗結果，確呈可待因、鴉片陽性反應一節，亦有
    中山醫學大學附設醫院檢驗科藥物檢測中心尿液檢驗報告一
    紙在卷（見95年度偵字第3712號卷第25頁）可參。且證人甲○○於本院審理中證述：（問：在94年間到95年2 月止，有
    無施用第一級毒品海洛因？）有。（問：你毒品如何而來？
    ）向一個叫「老大」、「多歲」（台語）的買的。（問：你
    說的「老大」，或是「多歲的」，這個人有無在庭上？）有
    。（問：請證人指出來？）就是這個被告。（問：你和他買
    過幾次第一級毒品海洛因？）差不多3 、4 次左右。（問：
    你如何向他買？）我先用電話和他聯絡，我已經忘記哪壹支
    電話了，家裡也有，公用電話也有，我家電話是00000000，
    我打他的行動電話，但是號碼忘了，聯絡之後就在他住家的
    附近交易，就是在台中醫院外面，在醫院馬路的對面。（問
    ：0000000000號手機，是否就是對方的電話？）忘記了。（
    問：你和他買毒品的價格？）以1,000 元為單位，一次買
    1,000 元。（問：1,000 元買多少量？）不會講，就是1 小
    包，裡面不知道多少公克，以我自己施用的量，約用3 、4
    次（問：第一次和他買的時間？）差不多是在95年3 月份過
    完農曆年左右。（問：最後一次買的時間？）忘了。（問：
    你剛剛說第一次買的時間，是在農曆前或後？）應該是農曆
    年後，差不多初五或是初六。（問：你第一次向他買到最後
    一次買的時間，中間隔了幾天？）應該是兩個月。（問：可
    是，被告在今年的2 月17日就被警察查獲，是否記錯時間？
    ）我知道他出事後，就沒有向他買了。（問：所以你第一次
    買，是在他出事前多久？）我只知道我那時候剛關回來，好
    像在過年後才開始用的。我第一次買，在農曆過年向他買的
    。（問：第一次買到他出事隔多久？）差不多一個月左右。
    （問：你在95年3 月9 日警察有作筆錄，你當時說買了7 、
    8 次，後來在95年4 月10日，你說的次數是4 、5 次，又與
    本次所述3 、4 次不同，是否仍確定何者正確？）應該是第
    一次正確，是7 、8 次正確。（問：這7 、8 次的交易地點
    ？）都一樣，在他住家附近。（問：就是台中醫院對面那邊
    ？）是的。（問：根據警方監聽譯文資料，你家裡電話0000
    0000曾經在95年1 月25日有撥打到0000000000號通話，通話
    內容是先拿2 張，是否你打的？）是的。0000000000就是對
    方使用的。（問：何謂拿兩張？）就是金額，就是買2,000
    元。（問：在95年1 月26日也是你家電話打到上述手機，內
    容是要處理一是何意？）要買1,000 元的意思。（問：在95
    年1 月27日也是一樣，你家裡電話撥打這隻手機，說要麻煩
    一何意？）就是要買1,000 元。（問：你打電話給對方買毒
    品時，接電話的人是否是被告？）是的。（問：他的聲音是
    老的或是年輕的？）他的聲音沙啞。（問：是否還記得他的
    聲音？）記得。（辯護人請審判長請被告說一段話讓證人辨
    識是否被告之聲音，被告稱：我住在台中市○○路○ 段99號
    。（問：是否這個聲音？）是的。（問：你拿毒品的地方都
    是在被告的住處的樓下，是否有去過被告的住處？）有。（
    問：是否記得住在幾樓？）應該11樓或是14樓。（問：房間
    是套房或是一般房子？）套房。（問：都是被告一個人和你
    交易？）是的。（問：根據被告說，他和你的通話，所謂拿
    兩張或是處理一、麻煩一，是你要向他借錢，有無此事？）
    沒有。（問：你們一般說的硬的或是軟的是指什麼？）硬的
    是甲基安非他命，軟的是第一級毒品海洛因。（問：石頭、
    黃金是何意？）這我不知道。（問：如何認識被告？）我是
    之前經朋友介紹，大約是在二、三年前，我很久就認識了，
    先認識後來才知道他有毒品來源。（問：照你所述有譯文部
    分，95年1 月25日有向被告買2,000 元，95年1 月26日、27
    日各買1,000 元是否就是這3 次？）是的。（問：其他買的
    次數說7 、8 次、4 、5 次，甚至10次，正確次數到底為何
    ？）不確定正確次數。（問：這3 次的監聽內容，是否就是
    你和被告談話的內容？（提示95年1 月25日、95年1 月26日
    、95年1 月27日之監聽譯文並告以要旨）是的。（問：你們
    交易模式如何？）先打電話後再交易，先聯絡約好地點，我
    就過去，一手交錢一手交貨。（問：你和他所有的交易的模
    式，是否都是這樣？）是的，也有用公用電話但是比較少，
    大部分都是用家中的電話。（問：你是否有去被告那邊施用
    第一級毒品海洛因，被告沒有向你拿錢？）沒有這種情形，
    我都是向被告買的等語（見本院審理卷第57頁至第65頁）甚
    詳，可證被告確實連續販賣海洛因予甲○○施用之犯行，灼
    然甚明。
  (2)被告販賣海洛因予甲○○之次數，證人甲○○於警詢陳述係
    7 、8 次，而偵查中則證稱係先稱4 、5 次，後改稱10次，
    審理中先改稱3 、4 次，後稱7 、8 次，嗣後再度稱不確定
    正確次數，本諸罪疑惟輕之原則，實際販賣次數，應以有監
    聽譯文可佐之最少3 次，第一次為2,000 元，第二、三次各
    為1,000 元，較有利於被告。準此，被告販賣海洛因予證人
    甲○○之價格，合計獲利應為4,000 元亦明。
  (三)被告販賣第二級毒品甲基安非他命予戊○○部分：
  (1)證人戊○○於偵查中結稱：我在當兵前施曾用甲基安非他命
    ，當兵後就沒有用了，我用甲基安非他命，沒有用海洛因。
    我從94年11月開始施用甲基安非他命最後一次是在95年1 月
    份當兵前。來源是一個叫「大仔」的人。我前後跟「大仔」
    買3 次，二次在當兵前，第一次在94年11月份，我借我朋友
    的電話，請朋友向他買，我的朋友叫小蔡，我跟小蔡一起去
    ，去一棟大樓樓下，小蔡幫我跟他買1,000 元甲基安非他命
    ，後來小蔡在日新戲院拿給我。（問：「大仔」是誰？「提
    示警卷照片」）是編號5 的男子，我確定他很老，約5 、60
    歲。當時我跟小蔡一起去大樓有看到「大仔」，「大仔」初
    次不會賣給陌生人。第二次我跟小蔡要電話，「大仔」的電
    話我不記得了，我在95年1 月初當兵前，當時打電話給「大
    仔」約在廣擎天樓下，我跟他買了1000元甲基安非他命。第
    三次我入伍後在95年1 月26日下午我用我父親0000000000跟
    「大仔」聯絡地點也是廣擎天，這包我有拿來燒，但純度不
    純我拿去跟「大仔」退，但是「大仔」沒有退我錢等語（見
    95 年 度偵字第3712號卷第105 頁至第106 頁），及於本院
    審理中證述：（問：你父親手機號碼？）0000000000，現在
    沒有手機。（問：有無施用毒品？）現在沒有，半年之前有
    。（問：第二級毒品甲基甲基安非他命如何施用？）吸食。
    （問：施用何種毒品？）海洛因，沒有施用甲基安非他命。
    （問：到底有沒有施用第二級毒品甲基安非他命？）有。從
    去年7 月份用到8 月份。（問：毒品向何人買的？）「老大
    」，第一級毒品海洛因和第二級毒品甲基甲基安非他命同是
    向同一人買的。（問：是否認識丙○○？）有見過面，在柳
    川西路的一棟大樓「廣擎天大樓」。（問：為何要在那邊碰
    面？）因為我要向他買毒品。（問：你總共向他買過幾次毒
    品？）1 次。95年1 月份，就是在臺中市○○路164 號「廣
    擎天大樓」樓下向他買第一級毒品海洛因，沒有向他買第二
    級毒品甲基安非他命。（問：有沒有和他買第二級毒品甲基
    安非他命？）曾經有向買過，95年1 月份，也是在臺中市○○路164 號「廣擎天大樓」樓下。（問：第二級毒品甲基安
    非他命買過幾次？）不清楚。（問：是否買的次數太多忘了
    ？）不是。（問：總共買幾次？）一、二次。（問：你每次
    買第二級毒品甲基安非他命的量？）1,000 元，也是一小包
    袋子裝。（問：你要向丙○○買第一級毒品海洛因第二級毒
    品甲基安非他命時，如何約？）我用我爸的手機0000000000
    打電話給他，他的電話我忘記了。（問：95年1 月26日0000
    00 0000 有和0000000000的電話有通聯，你問「老大」有沒
    有藥？有無此事？）我要向他購買第二級毒品甲基安非他命
    。這是我和在場的丙○○通話的內容。（問：95年1 月26日
    凌晨兩點多，老大你到了沒？）我跟他說，我已經到達約定
    地點了。（問：這次有無完成交易？）有，我用1,000 元買
    第二級毒品甲基安非他命。（問：你用你手機打電話給對方
    時，接電話是否和送貨的人同一人？）是的。（問：你確認
    是在庭的被告？）是的。（問：你在偵查中說前後和丙○○
    買過第二級毒品甲基安非他命三次，第一次是在94年11月當
    兵前，第二次是在95年1 月初，第三次就是在95年1 月26日
    ，都是約在臺中市○○路164 號「廣擎天大樓」樓下，各買
    1,00 0元的第二級毒品甲基安非他命，當時所說的時間、次
    數是否沒錯？）沒錯等語（見本院審理卷第98頁至第102 頁
    ）綦詳。參以證人甲○○所使用其父親所有0000000000電話
    ，撥打電話予被告所使用之0000000000號行動電話，向被告
    購買海洛因，由被告接聽，雙方約定交易毒品種類、數量、
    時間、地點，其詳情時間對話內容如下：於95年1 月26日
    下午1 時59分25秒，A （被告）答：喂。B （戊○○）答：
    大仔，1 張！，我現在在樓下。A 答：1 張喔！好啦！。
    於95年1 月26日下午2 時5 分58秒，Ａ（被告）答：喂。B
    （戊○○）答：你下來了沒？A 答：好，我要下去了。於
    95年1 月2 6 日下午3 時44分35秒，A （被告）答：喂。B
    （戊○○）答：大仔，我剛剛和「黃奇」去你那邊拿的那個
    「硬的」不是「硬的」啊。A ：沒有啊，那裡有硬的，我就
    沒有硬的啊。B ：剛剛不是去跟你拿1,000 元對嗎？A ：拿
    的是硬的啊。B ：對啊不能用啊，我拿回去還你好不好？A
    ：什麼不能用，那有什麼不能用的事情，才拿那一點點而已
    ，人家拿都沒有說不能用，只有你說不能用。B ：真的啦！
    那燒不出來啊。A ：才拿1,000 要來還我，事情沒辦法這樣
    做啦！你找「黃奇」啦！B ：我拿還給你好嗎？有被告所使
    用00 0000 00 00 號行動電話之監聽譯文一份在卷可稽（見
    95年度偵字第3712號卷第90頁至第92頁）。再者證人戊○○
    經警方於95年4 月26日採集其尿液送驗結果，確呈甲基安非
    他命陽性反應一節，亦有中山醫學大學附設醫院檢驗科藥物
    檢測中心尿液檢驗報告一紙在卷（見95年度偵字第3712號卷
    第119 頁）可佐。可證被告確實販賣一次甲基安非他命予證
    人戊○○施用之犯行，灼然甚明。
  (2)被告販賣甲基安非他命予戊○○之次數，證人戊○○於警詢
    陳述係2 次，而偵查中則證稱係3 次，審理中先改稱沒有施
    用甲基安非他命，後稱不清楚買幾次，最後稱1 、2 次，本
    於罪疑惟輕之原則，實際販賣次數，應以有監聽紀錄之最少
    之1 次，金額為1,000 元，較有利於被告。是以，被告販賣
    海洛因予證人戊○○之價格，為1,000 元，販賣1 次，合計
    獲利應為1,000 元，應可認定。
二、綜觀上開事證，足認被告確曾有上述連續販賣海洛因予證人
    乙○○、甲○○施用及販賣甲基安非他命予證人戊○○施用
    等事實無訛，被告所辯與現有事證不符，顯係卸責之詞，殊
    無可採，本件事證明確，其犯行堪以認定。
三、按販賣行為，祗須以營利之意思而販入或賣出，即足構成。
    倘於有償讓與他人之初，係基於營利之意思，並著手實施，
    而因故無法高於購入原價出售，最後不得不以原價或低於原
    價讓與他人時，仍屬販賣行為。苟始終無營利之意思，縱以
    原價或低於原價有償讓與他人，即難謂為販賣行為，僅得以
    轉讓罪論處（最高法院94年台上字第5317號裁判參照）。經
    查，我國查緝販賣毒品海洛因、甲基安非他命執法甚嚴，對
    於販賣海洛因、甲基安非他命者尤科以重度刑責。又販賣海
    洛因、甲基安非他命既係違法行為，當非可公然為之，亦無
    公定價格，且容易分裝並增減份量，而每次買賣之價量，可
    能隨時依雙方關係深淺、資力、需求量及對行情之認知、來
    源是否充裕、查緝是否嚴謹、購買者被查獲時供述購買對象
    之可能風險之情評估等情形，而異其標準，非可一概而論；
    販賣之利得，除被告坦承犯行或價量俱臻明確外，委難察得
    實情，販賣之人從價差或量差中牟利之方式雖異，其意圖營
    利之販賣行為則同一。是以因海洛因、甲基安非他命量微價
    高，販賣者率有暴利可圖，苟非意圖販賣營利，一般人焉有
    可能甘冒重度刑責而提供海洛因、甲基安非他命。是以本件
    ，被告販賣毒品予乙○○、甲○○及戊○○等人，顯係基於
    營利之販賣意圖而為毒品之提供行為，亦堪認定。
四、被告行為後，刑法及刑法施行法業於94年2 月2 日經總統以
    華總一義字第09400014901 號令修正公布，並於95年7 月1
    日施行。按行為後法律有變更者，適用行為時之法律，但行
    為後之法律有利於行為人者，適用最有利於行為人之法律，
    現行刑法第2 條第1 項定有明文。此條規定乃與刑法第1 條
    罪刑法定主義契合，而貫徹法律禁止溯及既往原則，係規範
    行為後法律變更所生新舊法律比較適用之準據法，是刑法第
    2 條本身雖經修正，但刑法第2 條既屬適用法律之準據法，
    本身尚無比較新舊法之問題，應一律適用裁判時之現行刑法
    第2 條規定以決定適用之刑罰法律，先予辨明。又以本次刑
    法修正之比較新舊法，應就罪刑有關之共犯、未遂犯、想像
    競合犯、牽連犯、連續犯、結合犯，以及累犯加重、自首減
    輕暨其他法定加減原因（如身分加減）與加減例等一切情形
    ，本於統一性及整體性原則，綜其全部罪刑之結果而為比較
    ，亦有最高法院95年度第8 次刑事庭會議決議可資參照。是
    按：
  (一)被告多次販賣海洛因之犯行，均係時間緊接，所觸犯均為構
    成要件相同之罪名，顯均係基於概括犯意反覆為之，而修正
    後刑法業已刪除連續犯之規定，考諸該規定刪除後，除法理
    上合於接續犯、包括一罪之情形仍可認為構成單一之犯罪外
    ，其餘數犯罪行為之情形，即應依刑法第51條之規定予以分
    論併罰，此刪除雖非犯罪構成要件之變更，但顯已影響行為
    人刑罰之法律效果，自屬法律有變更。依修正前刑法，本件
    被告之前開販賣海洛因犯行，論以連續犯，並得加重其刑至
    二分之一，然依修正後之刑法，各該行為，均應併合處罰，
    依修正後刑法第2 條第1 項之規定，比較新、舊法適用結果
    ，仍應適用被告行為時之法律，即修正前刑法而論以連續犯
    ，較為有利。
  (二)被告行為時，關於死刑之減輕規定，修正前刑法第64條第2
    項係規定「死刑減輕者，為無期徒刑，或為十五年以上十二
    年以下有期徒刑。」，修正後刑法第64條第2 項則規定「死
    刑減輕者，為無期徒刑。」；又關於無期徒刑之減輕規定，
    修正前刑法第65條第2 項係規定「無期徒刑減輕者，為七年
    以上有期徒刑。」，修正後刑法第65條第2 項則規定「無期
    徒刑減輕者，為二十年以下十五年以上有期徒刑。」，比較
    新舊法適用結果，自以適用修正前刑法第64條第2 項、第65
    條第2項之減刑規定對被告較有利。
  (三)被告行為時，刑法第51條第5 款數罪併罰時，對於分別宣告
    多數有期徒刑，定應執行刑之規定，原係以：「宣告多數有
    期徒刑者，於各刑中之最長期以上，各刑合併之刑期以下，
    定其刑期。但不得逾二十年。」，而修正後刑法第51條第5
    款則規定：「宣告多數有期徒刑者，於各刑中之最長期以上
    ，各刑合併之刑期以下，定其刑期。但不得逾三十年。」，
    比較新舊法適用結果，自以適用修正前之刑法第51條第5 款
    之規定較有利於行為人，依刑法第2 條第1 項前段之規定，
    仍應依修正前刑法第51條第5款之規定，定其應執行之刑。
  (四)綜合上述各條文修正前、後之比較，揆諸前揭最高法院決議
    及修正後刑法第2 條第1 項前段、後段規定之「從舊、從輕
    」原則，綜其全部罪刑之比較，自應一體適用被告行為時之
    法律，即修正前刑法之相關規定，予以論處。
五、論罪科刑部分：
  (一)被告就事實欄二、(一)及(二)所為，均係違反毒品危害防制條例
    第4 條第1 項之販賣第一級毒品罪。被告就事實欄二、(三)所
    為，係違反毒品危害防制條例第4 條第2 項之販賣第二級毒
    品罪。
  (二)被告各次販賣前持有第一、二級毒品之低度行為，應分別為
    販賣第一、二級毒品之高度行為所吸收，均不另論罪。
  (三)被告先後多次販賣第一級毒品之犯行，時間緊接，所觸犯犯
    罪構成要件相同之罪名，顯均係基於概括犯意而反覆為之，
    為連續犯之裁判上一罪關係，應依修正前刑法第56條之規定
    ，分別論以一罪，並就販賣第一級毒品罪之罰金刑部分，及
    販販賣第二級毒品罪之有期徒刑及罰金刑部分，分別加重其
    刑。（因販賣第一級毒品罪之法定本刑為死刑及無期徒刑，
    而販賣第二級毒品罪之最高法定本刑無期徒刑部分，依修正
    前刑法第64條第1 項、第65條第1 項之規定，均不得加重。
    ）
  (四)被告先後販賣第一、二級毒品之販售所得，其販買海洛因所
    得為8,000 元，而販賣甲基安非他命所得為1,000 元，合計
    9,000 元，實際販售出之毒品數量，較諸販毒集團尚屬零星
    小額，被告販售數量及販賣所得金額尚非鉅額，且被告僅係
    單純販賣交易毒品，並無施用強暴、脅迫之不法手段，更無
    向購買毒品之人積極催討交易款項，被告所犯之販賣第一級
    毒品罪，其最輕法定本刑為無期徒刑，及販賣第二級毒品罪
    ，其最輕法定本刑為7 年以上有期徒刑，本院認為法重情輕
    ，縱使量處法定最低刑度之無期徒刑及有期徒刑7 年，仍嫌
    過重，爰依刑法第59條之規定，均予以酌減。（按刑法第59
    條關於刑之酌減之規定，亦於94年2 月2 日修正公布，於95
    年7 月1 日日生效施行，惟因該條規定，為法院就刑之酌減
    審認標準見解之明文化，非屬法律之變更，自無刑法第2 條
    第1 項新舊法比較適用之問題，此有最高法院95年5 月23日
    刑事庭第8 次會議決議可資參照。）
  (五)審酌被告事實欄一所載違反肅清煙毒條例案件等前科，有臺
    灣高等法院被告前案紀錄表在卷為憑，素行不佳，於保護管
    束期間，仍不知悔改向上，竟販賣第一、二級毒品，藉以牟
    利，獲取利益，致使一般吸用毒品者，沈迷於毒癮品而無法
    自拔，直接戕害國民身心健康，間接危害社會治安，敗壞社
    會善良風氣，進而導致施用毒品之人為購買毒品施用而觸犯
    刑典之情事發生，其實際之危害程度頗為深遠，然因被告實
    際販賣之時間非長，販售數量尚少，獲取之利益亦非鉅額，
    且否認犯行態度不佳等一切情狀，分別量處如主文所示之刑
    ，並依修正前刑法第51條第5 款之規定，合併定其應執行刑
    。（按刑法第57條關於科刑審酌之規定，亦於94年2 月2 日
    修正公布，於95年7 月1 日生效施行，惟因該條規定，為法
    院就刑之裁量審認標準見解之明文化，非屬法律之變更，自
    無刑法第2 條第1 項新舊法比較適用之問題，此有最高法院
    95年5月23日刑事庭第8次會議決議可資參照。）
三、沒收從刑部分：
  (一)按毒品危害防制條例第19條第1 項規定，犯該條例第四條至
    第九條、第十二條、第十三條或第十四條第一項、第二項之
    罪者，其供犯罪所用或因犯罪所得之財物，均沒收之，如全
    部或一部不能沒收時，追徵其價額或以其財產抵償之。本規
    定所稱「追徵其價額」者，必限於所沒收之物為金錢以外之
    其他財物而無法沒收時，始應追徵其價額，使其繳納與原物
    相當之價額。如所得財物為金錢而無法沒收時，應以其財產
    抵償之，而不發生追徵價額之問題（最高法院93年台上第27
    43號裁判參照）。本件被告因販賣海洛因所得之現金共8,00
    0 元，及因販賣甲基安非他命所得之現金共1,000 元，合計
    現金9,000 元，雖未經扣案，然既為被告因犯罪所得之財物
    ，仍應依毒品危害防制條例第19條第1 項之規定併予諭知沒
    收，如全部或一部不能沒收時，以其財產抵償之。
  (二)次按毒品危害防制條例第19條第1 項規定，犯販賣毒品罪者
    ，其供犯罪所用或因犯罪所得之財物，均沒收之。但此並無
    「不問屬於犯人與否沒收之」之特別規定，自應仍有刑法第
    38 條 條第1 項第3 款、第3 項前段之適用，即以屬於犯人
    所有者為限，始得沒收之（最高法院94年度台上字第4265號
    判決可資參照）。本件被告所使用0000000000號行動電話，
    係被告所使用，供販賣毒品罪所用之物，業據證人乙○○、
    甲○○、戊○○於偵查中及本院審理證述屬實，但因未扣案
    ，且無證據證據證明係屬被告所有之物，依法自不得依上開
    規定宣告沒收。
  (三)至於扣案如附表所示之物，雖係被告所有，但並無任何證據
    證明，係應非供本案犯罪所用之物，自無從諭知沒收，檢察
    官聲請宣告沒收空夾鏈袋、行動電話3 支（含晶片卡），自
    有未洽，本院依法自不得沒收，併此敘明。
四、至於公訴意旨：被告基於販賣第一級毒品海洛因之概括犯意
    ，自94年11月初日時起迄95年2月間某時止之期間內，為獲
    取不法之利益，於95年1、2月間，在臺中市○○路164號「
    廣擎天大樓」樓下，連續7次以1,000元至2,000元之價格，
    販賣第一級毒品海洛因7小包與甲○○得手。復基於販賣第
    二級毒品安非他命之概括犯意，自94年11月初起至95年1月
    26 日3時許，在相同地點，連續2次以1,000元之價格，販賣
    第二級毒品安非他命2小包與戊○○得手（即除上有開罪部
    分），因認被告涉犯毒品危害防制條例第4條第1項之販賣第
    一級毒品罪嫌及同條第2項之販賣第二級毒品罪嫌云云。惟
    按犯罪事實應依證據認定之，無證據不得認定犯罪事實；不
    能證明被告犯罪者，應諭知無罪之判決；刑事訴訟法第154
    條第2項、第301條第1項分別定有明文。又認定不利於被告
    之事實，須依積極證據，苟積極證據不足為不利於被告事實
    之認定時，即應為有利於被告之認定，更不必有何有利之證
    據，最高法院30年上字第816號判例可資參照。經查，證人
    乙○○、甲○○、戊○○對於被告販賣海洛因、甲基安非他
    命之次數，前後所言不一，差異過大，應以彼等證人所言購
    買最少之次數、金額及有監聽譯文內容為根據，為最有利於
    被告認定，已詳如前述。準此，本件被告被訴販賣海洛因及
    甲基安非他命之部分，公訴人所提出之證據或所指出之證明
    方法，尚不足為被告有罪之積極證明，或說服本院形成被告
    有罪之心證，此部分依法原亦應諭知無罪之判決，惟公訴人
    認此部分與其前開所犯販賣第一級毒品罪部分有連續犯之裁
    判上一罪關係，爰不另為無罪之諭知。
五、至於證人戊○○於本院審理時證述：伊於95年1 月間，在廣
    擎天大樓樓下，以1,000 元之代價，向被告購買1 小包海洛
    因施用云云。惟查，被告堅決否認有此部分犯行，且依證人
    戊○○於審理中亦證稱：伊向被告買海洛因並沒有人知道，
    也沒有證據可以證明等語（見本院審理卷第103 頁）以觀，
    可知被告是否有販賣海洛因予戊○○施用之犯行，僅有該證
    人之證詞，檢察官及證人戊○○並未提出其他積極證據以資
    相佐，尚難認定被告涉有此部分犯行，附此敘明。
據上論斷，應依刑事訴訟法第299 條第1 項前段，毒品危害防制
條例第4 條第1 項、第2 項、第19條第1 項，刑法第11條、第2
條第1 項前段、第59條，修正前刑法第56條、第51條第5 款，判
決如主文。
中    華    民    國    95    年    9     月    20    日
                  刑事第三庭    審判長法  官  張靜琪
                                      法  官  郭妙俐
                                      法  官  楊萬益
上正本證明與原本無異。
如不服本判決，應於送達後十日內向本院提出上訴狀（須附繕本
），上訴於臺灣高等法院臺中分院。
                                      書記官  李國敬
中    華    民    國    95    年    9     月    20    日
附錄論罪科刑法條：
毒品危害防制條例第四條：
製造、運輸、販賣第一級毒品者，處死刑或無期徒刑；處無期徒
刑者，得併科新臺幣一千萬元以下罰金。
製造、運輸、販賣第二級毒品者，處無期徒刑或七年以上有期徒
刑，得併科新臺幣七百萬元以下罰金。
製造、運輸、販賣第三級毒品者，處五年以上有期徒刑，得併科
新臺幣五百萬元以下罰金。
製造、運輸、販賣第四級毒品者，處三年以上十年以下有期徒刑
，得併科新臺幣三百萬元以下罰金。
製造、運輸、販賣專供製造或施用毒品之器具者，處一年以上七
年以下有期徒刑，得併科新臺幣一百萬元以下罰金。
前五項之未遂犯罰之。
 附  表  ：
┌─┬─────────┬───┬────┬───────┐
│編│扣 押 物 品 名 稱 │數  量│所 有 人│ 備        註 │
│號│                  │      │        │              │
├─┼─────────┼───┼────┼───────┤
│1 │空夾鍊袋          │1大包 │丙○○  │              │
│  │                  │      │        │              │
├─┼─────────┼───┼────┼───────┤
│2 │安非他命吸食器    │1組   │丙○○  │              │
│  │                  │      │        │              │
├─┼─────────┼───┼────┼───────┤
│3 │MOTOROLA行動電話手│2支   │丙○○  │              │
│  │機                │      │        │              │
├─┼─────────┼───┼────┼───────┤
│4 │OKWAP行動電話手機 │1支   │丙○○  │              │
│  │                  │      │        │              │
├─┼─────────┼───┼────┼───────┤
│5 │行動電話SIM卡     │1片   │丙○○  │              │
│  │（0000-000000）   │      │        │              │
├─┼─────────┼───┼────┼───────┤
│6 │行動電話SIM卡     │1片   │丙○○  │              │
│  │（0000-000000）   │      │        │              │
├─┼─────────┼───┼────┼───────┤
│7 │行動電話SIM卡     │1片   │丙○○  │              │
│  │（0000-000000）   │      │        │              │
└─┴─────────┴───┴────┴───────┘


司法院資訊處製作；財團法人民間司法改革基金會備份。
